【裁判字號】    89,訴,1491
【裁判日期】    890925
【裁判案由】    強盜
【裁判全文】
臺灣臺中地方法院刑事判決                        八十九年度訴字第一四九一號
    公  訴  人  臺灣臺中地方法院檢察署檢察官
    被      告  乙○○
    指定辯護人  本院公設辯護人  己○○
右列被告因強盜等案件，經檢察官提起公訴（八十九年度偵字第九六○七號），本院
判決如左：
    主  文
乙○○竊盜，處有期徒刑參月。又意圖為自己不法之所有，而搶奪他人之動產，處有
期徒刑拾月。應執行有期徒刑壹年。
    事  實
一、乙○○曾於民國八十七年間因搶奪案件，經本院於八十七年十二月二十九日判處
    有期徒刑七月、緩刑三年，於八十八年二月二日確定，現仍在緩刑中。詎猶不知
    悔改，竟意圖為自己不法之所有，於八十九年五月三十日十七時三十二分許，騎
    乘車牌號碼ＳＹＳ—五五一號機車至臺中市○區○○路一○六○號南台中加油站
    外吸食強力膠壯膽後，進入該加油站之票亭內，徒手竊取新臺幣（下同）五百四
    十七元，甫得手，適為該加油站員工戊○○發覺，乙○○立即騎乘上開機車逃逸
    。再於同年五月三十一日凌晨一時二十五分許，在吸食強力膠後，騎乘上開機車
    至臺中市○區○○路與忠孝路交叉口之小吃店，見甲○○與丙○○在該小吃店內
    吃宵夜而將彼等所有之皮包、鑰匙、防盜器等物置於桌上，認有機可趁，竟另行
    起意，意圖為自己不法之所有，將上開機車未熄火停放在店外路旁，進入該小吃
    店，徒手搶奪置於桌上之甲○○所有黑色皮包一只（內有現金四千元、中國信託
    商業銀行ＶＩＳＡ金卡及電話卡各一張等物）及丙○○所有之鑰匙五支、汽車遙
    控防盜器一個，得手後迅速騎乘上開機車逃逸，而其得手之財物除現金花用至剩
    下二十二元外，其餘之物均丟棄於臺中市○區○○路二七六號前之騎樓。嗣經警
    方策動，乙○○於同年六月三日二十三時三十分許出面說明案情，並扣得其行竊
    所得經花用剩餘之現金二十二元。
二、案經臺中市警察局第三分局移送臺灣臺中地方法院檢察署檢察官偵查起訴。
    理  由
一、訊據被告乙○○固坦承有右揭竊盜墬曉嵐所保管之南台中加油站票亭內之金錢、
    及搶奪甲○○、丙○○前揭財物之事實，惟辯稱：於案發前均有吸食強力膠，迷
    迷糊湖，神智不清云云。經查：右揭犯罪事實，業據被告迭於警訊、偵查及本院
    審理中坦承不諱，核與被害人墬曉嵐、甲○○及丙○○指訴之情節相符，並有贓
    物認領保管單乙紙、現場照片二十三幀附卷可佐，被告供承有右揭犯行之自白信
    與事實相符，應堪採信。被告雖以前開情詞置辯，惟查，被告於為警查獲後之警
    訊中，就其於行竊及搶奪之時、地、方法等細節均能詳細描述，足見被告於犯罪
    當時仍神智清晰，否則事後要不可能就犯案經過尚能記憶清晰；參諸被告均於做
    案後尚能騎乘機車安全逃離犯罪現場，尤足見被告未受吸食強力膠之影響，而非
    處於精神耗弱之狀態，被告所辯，已不足採；況被告縱有因其吸食強力膠而致精
    神耗弱之狀態，亦屬原因自由行為，仍無從卸免罪責。從而，本件事證明確，被
    告右揭犯行堪以認定。
二、被告乙○○竊取被害人戊○○所保管之南台中加油站票亭內金錢部分，核其所為
    ，係犯刑法第三百二十條第一項之竊盜罪；其搶奪被害人甲○○及丙○○置於小
    吃店內桌上之皮包等財物部分，係犯同法第三百二十五條第一項之搶奪罪。公訴
    人以被告竊取上揭南台中加油站票亭內之金錢甫得手，即因被現場看守之員工戊○○發覺後而欲行搶回，被告為防護贓物而與戊○○發生拉扯而施強暴之行為，
    因認被告係涉犯刑法第三百二十九條之準強盜罪嫌；惟查，被告於本院審理中供
    稱：伊於竊得五百四十七元後，發現戊○○追出來，但不記得有無發生拉扯；而
    被告於竊取該南台中加油站中之金錢為被害人戊○○發現後，被害人戊○○雖欲
    追搶回被竊財物，然因未追及被告而無發生雙方拉扯之情事，業據被害人戊○○
    於本院審理中結證：他（指被告）當時把車停在外面，人進去票亭，看到裡面的
    錢拿了就走，被我看到，我衝過去，他也看到我，他緊張，看到我就跑，我也想
    把錢拿回來，我有追他，但他騎車就跑，我沒有追上他，但有部分的錢掉在地上
    ，實際他只拿走五百四十七元；追被告過程中沒有抓到過被告，因他車子騎的很
    快，我跑過去時，他已騎車跑走；沒有與被告拉扯；當時被告是連錢盤一起偷，
    我發現時他正要把錢盤裡的錢倒進他自己的皮包內，沒倒好，所以有一部份的錢
    掉在地上，當時我要連錢盤一起拿回來，被告倒了錢就趕快把錢盤丟到地上，騎
    了車就跑，我有將錢盤撿回來等語綦明，而依本案卷證資料，復無其他積極證據
    足資證明被告有因防護贓物而當場對被害人戊○○施以強暴之行為，尚難認被告
    有準強盜罪之犯行，起訴法條尚有未洽，惟因起訴之基本社會事實即竊盜基本事
    實仍屬同一，起訴法條應予變更。被告所犯上開二罪，犯意各別、行為互殊、罪
    名亦異，應予分論併罰。又被告以一搶奪行為，同時搶奪得被害人甲○○、丙○○之財物，係以一行為侵害被害人甲○○、丙○○二人之財產法益，乃以一行為
    而觸犯數罪名，為想像競合犯，應從一重處斷。爰審酌被告曾於八十七年間甫因
    搶奪案件，經本院判處有期徒刑七月、緩刑三年確定，現仍在緩刑中，有卷附臺
    灣高等法院檢察署刑案紀錄簡覆表、臺灣高等法院被告全國前案紀錄表各一份在
    卷可稽，復再犯本件同性質之罪責，而其雖僅國中畢業，惟正值壯年，身強體健
    ，當可覓得或自營正當工作以維生，卻藉吸食強力膠麻痺自己，冀思不勞而獲，
    再考量其雖以徒手為犯罪手段，然不是在光天化日下行竊，就是在被害人面前公
    然行搶，惡性非輕，併其犯罪後坦承犯罪，態度尚稱良好等一切情狀，分別量處
    如主文所示之刑，並定其應執行之刑。
據上論斷，應依刑事訴訟法第二百九十九條第一項前段、第三百條，刑法第三百二十
條第一項、第三百二十五條第一項、第五十五條、第五十一條第五款，罰金罰鍰提高
標準條例第一條前段，判決如主文。
本案經檢察官丁○○到庭執行職務
中        華          民        國    八十九    年    九    月  二十五  日
                                臺灣臺中地方法院刑事第二庭
                                    法  官  呂  麗  玉
右正本證明與原本無異。
如不服本判決，應於判決送達後十日內向本院提出上訴狀，上訴於臺灣高等法院臺中
分院( 須附繕本 )。
                                    書記官
中        華          民        國    八十九    年    九    月  二十六  日
刑法第三百二十條第一項
意圖為自己或第三人不法之所有，而竊取他人之動產者，為竊盜罪，處五年以下有期
徒刑、拘役或五百元以下罰金。
刑法第三百二十五條第一項
意圖為自己或第三人不法之所有，而搶奪他人之動產者，處六月以上五年以下有期徒
刑。


司法院資訊處製作；財團法人民間司法改革基金會備份。
